臺北高等行政法院判決　　　　　　　　　　　　　　　　九十三年度簡字第一四號
　　原　　　告　臺灣警察專科學校
　　代　表　人　甲○○校長）.
　　訴訟代理人　葉秀美律師
　　複　代理人　李玉海律師
　　　　　　　　許筱欣律師
　　被　　　告　乙○○
右當事人間因償還公費事件，原告提起行政訴訟。本院判決如左：
　　主  文
被告應給付原告新臺幣壹拾捌萬伍仟捌佰捌拾元及自民國九十三年二月二十一日起至
清償日止按年息百分之五計算之利息。
訴訟費用由被告負擔。
　　事實及理由
一、程序說明
    本件依原告之聲明，訴訟標的之價額在新臺幣（下同）二十萬元以下，依行政訴
    訟法第二百二十九條第二項、第一項第二款規定及司法院民國（下同）九十二年
    九月十七日院台廳行一字第二三六八一號令，應適用簡易程序，本院並依同法第
    二百三十三條第一項規定，不經言詞辯論，逕行裁判。
二、事實概要
    被告係八十四年警察特考錄取，八十五年九月進入原告學校就讀，八十六年六月
    三十日畢業，八十六年十二月三十一日實習期滿，八十七年一月一日起派代至內
    政部警政署保安警察第一總隊服務，於八十七年二月三日辭職。原告因被告任警
    職未滿內政部訂頒之中央警官學校警察專科學校暨警察學校畢業學生服務年限辦
    法第二條規定之六年服務年限，依同辦法第五條規定「各校畢業學生在服務年限
    內離職者，應賠償在學期間全部費用，其無力賠償或無法追繳者，由保證人賠償
    。」，請求被告賠償在學期間全部費用計十八萬五千八百八十元，被告並於八十
    七年一月十二日簽有同意賠償之報告書，惟迄今均未賠付。為此，原告乃提起本
    件訴訟。
三、原告起訴主張：被告係原告學校畢業學生，因畢業後任警職未滿規定年限，經辭
    職在案，依內政部訂頒之中央警官學校警察專科學校暨警察學校畢業學生服務年
    限辦法第五條「各校畢業學生在服務年限內離職者，應賠償在學期間全部費用，
    其無力賠償或無法追繳者，由保證人賠償」之規定，被告應賠償之在學期間全部
    費用，求為判決「被告應給付原告十八萬五千八百八十元，及自起訴狀繕本送達
    翌日起至清償日止，按週年利率百分之五計算之利息」等語。被告則以：被告於
    內政部警政署保安警察第一總隊實習期間，因家庭因素雖曾為辭職之申請，但依
    各省（直轄市）警察學校警員班畢業學生實習要點第七條之規定，係「以休學論
    」，內政部警政署保安警察第一總隊亦以八十七年二月二日（八七）保人字第八
    七三○一○五五號函通知被告係休學中，被告既未為辭職，並未違約，何來賠償
    云云置辯，求為判決駁回原告之訴。
四、按人民與中央或地方機關間，因公法上原因發生財產上給付，得提起給付訴訟，
    行政訴訟法第八條第一項定有明文。次按行為時內政部訂頒之中央警官學校警察
    專科學校暨警察學校畢業學生服務年限辦法第二條規定「．．．，警察專科學校
    、警察學校專科警員班、警員班畢業服務年限為六年。」，同辦法第五條規定「
    各校畢業學生在服務年限內離職者，應賠償在學期間全部費用，其無力賠償或無
    法追繳者，由保證人賠償。」又按「行政機關基於其法定職權，為達特定之行政
    上目的，於不違反法律規定之前提下，自得與人民約定提供某種給付，並使接受
    給付者負合理之負擔或其他公法上對待給付之義務，而成立行政契約關係。」（
    司法院釋字第三四八號解釋理由書參照）。內政部為使中央警官學校、警察專科
    學校、警察學校畢業學生盡其所學貢獻國家，以符政府培養警察人才原旨起見，
    ，以五十六年十一月二日內政部臺內警字第二五一五七六號令訂定發布中央警官
    學校警察專科學校暨警察學校畢業學生服務年限辦法，作為處理是項業務之依據
    ，及確保享受公費待遇之學生，於畢業後，照約按受分發各警政單位完成服務，
    為達成行政目的所必要，亦未逾越合理之範圍。此項辦法並作為與接受公費教育
    學生訂立行政契約之準據，且經學校與公費學生訂立契約後，即成為契約之內容
    ，雙方當事人自應本誠信原則履行契約上之義務。
五、本件原告主張被告於八十五年九月進入原告學校就讀，八十六年六月三十日畢業
    ，八十六年十二月三十一日實習期滿，八十七年一月一日起被派代至內政部警政
    署保安警察第一總隊服務，於八十七年二月三日辭職，任警職未滿規定年限，其
    在學期間之全部費用為十八萬五千八百八十元等情，業據原告提出內政部警政署
    保安警察第一總隊八十七年一月二十二日（八七）保警人字第八七三○○七一九
    號函、原告八十八年三月二十日警專教字第八八○○○○一五○○號函、報告及
    切結書、賠償費用計算表等影本為證。被告雖辯稱當時曾為辭職之申請，但依各
    省（直轄市）警察學校警員班畢業學生實習要點第七條之規定，係「以休學論」
    ，內政部警政署保安警察第一總隊亦以八十七年二月二日（八七）保人字第八七
    三○一○五五號函通知被告係休學中，被告既未為辭職，並未違約云云。惟查，
    被告對於內政部警政署八十六年九月十八日警署人甲字第五四三號令注意事項一
    所載「男生未役及女生須另加第二階段實習二個月，期滿成績及格者始辦理派代
    。」規定不服，認依特種考試警察人員考試錄取人員訓練辦法第五條規定一律只
    要實習六個月即可發給考試及格證書，乃提起訴願，經訴願決定撤銷該注意事項
    一之記載，有內政部訴願決定書在卷可稽。故被告於八十六年十二月三十一日實
    習期滿，完成考試及格程序而取得證書，已無休學問題。內政部警政署保安警察
    第一總隊於八十七年六月四日以保人字第八七三○六二三七號函通知被告自八十
    七年一月一日辦理派代，雖經被告復以申請復用云云，但因警察機關辦理警（隊
    ）員復用案件處理要點業經內政部警政署以八十四年七月二十六日八四警署人字
    第五三二五八號函通知各警察機關自即日起停止適用在案，有內政部警政署八十
    四年七月二十六日八四警署人字第五三二八五號函、內政部警政署八十八年一月
    十一日會議紀錄附卷可憑，故原核定被告八十七年二月三日辭職即屬確定。被告
    上開所辯委不足採，堪認原告之主張為真實。
六、末按「行政契約，本法未規定者，準用民法相關之規定。」行政程序法第一百四
    十九條定有明文。而依民法第一百九十九條第一項規定「債權人基於債之關係，
    得向債務人請求給付。」、同法第二百三十三條第一項前段規定「遲延之債務，
    以支付金錢為標的者，債權人得請求依法定利率計算之遲延利息。」、同法第二
    百零三條規定「應付利息之債務，其利率未經約定，亦無法律可據者，週年利率
    為百分之五。」從而，本件原告本於行政契約關係，請求被告給付如主文所示之
    金額及利息，為有理由，應予准許。
據上論結，本件原告之訴為有理由，依行政訴訟法第九十八條第三項前段、第二百三
十三條第一項，判決如主文。
中　　　華　　　民　　　國　　九十三　　年　　　八　　　月　　　二　　　日
                 臺 北 高 等 行 政 法 院   第 四 庭
                                           法    官　胡方新
右為正本係照原本作成。
本件以訴訟事件所涉及之法律見解具有原則性者為限，始得於本判決送達後二十日內
向本院提出上訴狀並表明上訴理由，如已於本判決宣示後送達前提起上訴者，應於判
決送達後二十日內補具上訴理由（均按他造人數附繕本），且經最高行政法院許可後
方得上訴。
中　　　華　　　民　　　國　　九十三　　年　　　八　　　月　　　二　　　日
                                           書 記 官  陳幸潔
